最高法院刑事判決　　　　　　九十六年度台上字第四六八六號
上　訴　人　甲○○
　　　　　　乙○○
　　　　　　丙○○
　　　　　　丁○○
共　　　同
自訴代理人　林宜君律師
被　　　告　戊○○
選任辯護人　顧定軒律師
上列上訴人等因自訴被告戊○○偽造文書案件，不服台灣高等法
院中華民國九十六年五月二十四日第二審更審判決（九十五年度
上更(一)字第六０五號，自訴案號：台灣板橋地方法院八十八年度
自字第二七七號），提起上訴，本院判決如下：
    主  文
上訴駁回。
    理  由
按刑事訴訟法第三百七十七條規定：上訴於第三審法院，非以判
決違背法令為理由不得為之，是提起第三審上訴，應以原判決違
背法令為理由，係屬法定要件，如果上訴理由狀並未依據卷內訴
訟資料具體指摘原判決不適用何種法則或如何適用不當，或所指
摘原判決違法情事顯與法律規定得為第三審上訴理由之違法情形
不相適合時，均應認其上訴為違背法律上之程式，予以駁回。本
件原判決撤銷第一審不當之科刑判決，改判諭知被告戊○○無罪
。上訴人甲○○、乙○○、丙○○、丁○○等之上訴意旨略稱：
（一）原判決理由雖記載：「以被告所辯自訴人（即上訴人）乙
○○、甲○○均知投保情事，且保險費係依乙○○指示被告以新
台幣（下同）六百五十萬元及所生孳息繳交，而甲○○雖知情投
保，然未過問如何繳納保險費，較合於情理」，惟又謂：「乙○
○既挪用甲○○欲清償0000000000號保單之質借款六
百五十萬元，嗣並將之改買高額保單，且甲○○事後雖已知情投
保，惟在此之前，乙○○害怕挪用之事為甲○○知悉，而央求被
告代為隱瞞，亦屬常情，足見被告前開所陳，堪可信實」；則原
判決認定前開七張高額保單，究係因甲○○、乙○○親簽體檢單
而自始知悉有投保情事﹖抑或係乙○○隱瞞甲○○而私自投保，
祇是甲○○事後知情投保但未過問如何繳納保費﹖又甲○○如係
親簽體檢單而知情投保，乙○○又如何隱瞞投保之事？原判決所
載理由，前後矛盾，自屬判決理由矛盾。（二）原判決僅憑被告
之供述，即遽認被告係以六百五十萬元之孳息與本金，作為繳納
七張高額保單之保費，惟就被告何以在尚未辦理該七張保單投保
前，即自乙○○帳戶將上述六百五十萬元提領一空乙事及被告提
領該六百五十萬元與前述七張保單之保費繳納情形有何關聯？如
何認定被告提領該六百五十萬元係為繳納保費？以六百五十萬元
孳息繳納保費，其孳息如何計算？俱未究明，最高法院前次發回
意旨業已指出上述違誤，茲原判決仍未調查、釐清，自有證據調
查未盡及理由不備之違法。（三）原判決理由雖記載：「被告於
民國八十六年六月至八十七年三月間已匯款六百八十萬元，加上
其代繳及墊付之八十七年二至四月保費及房貸利息款項，已超過
八百萬元之金額，足見被告給付之八百萬元款項於八十七年三月
間已全數給付」、「自訴代理人於本院前審中另稱：被告說00
00000000號保單只能借到六百五十萬元，還要用000
0000000號保單借一一０萬元，0000000000號
保單借四十九萬元，三個保單加起來八０九萬元，被告匯給我們
八百萬元，實際質借金額為八０九萬元，故八十七年六月二日以
0000000000號保單借四十九萬元時，被告尚再交付甲
○○九萬元現金」；惟甲○○前以0000000000號保單
質借之六百五十萬元，被告既未依甲○○囑咐向國泰人壽保險股
份有限公司（下稱國泰公司）清償，顯然無法再以同份保單向國
泰公司質借，被告復稱該六百五十萬元已用作繳交另七張高額保
單之保費，則被告匯予甲○○之八百萬元，究係何來？被告豈有
為替乙○○隱瞞乙○○挪用該六百五十萬元為王太平知悉，即代
為給付八百萬元之理﹖況且如確有代墊之事，乙○○既對被告提
出民、刑事訴訟，被告豈有長達九年仍不向乙○○、甲○○訴請
返還之理？原判決就此俱未調查，有應於審判期日調查之證據未
予調查及理由不備之違法。（四）依原判決理由說明：「被告於
八十六年六月至八十七年三月間共已匯款六百八十萬元，加上其
代繳及墊付之八十七年二至四月保費及房貸利息款項，已超過八
百萬元之金額，足見被告給付之八百萬元款項於八十七年三月間
已全數給付」，足見原判決認定甲○○於八十七年三月間，已取
得以保單質借之八百萬元；此與原判決另記載：「甲○○自承親
自辦理且填寫之八十七年六月二日保單借款借據」，顯相矛盾，
復與另認定：「自訴人既稱八十六年間需款八百萬元，乃請被告
質押借款，惟該借款已經被告友人捲款，被告始負責償還，顯見
該八百萬元質借手續，應自被告八十六年六月十日首次還款前已
辦理妥當，始可能經國泰公司撥款後，而為被告友人侵吞捲款」
，亦相牴觸，均有判決理由矛盾之違法。又原判決未說明憑何證
據，以資證明被告究係於何時為甲○○向國泰公司以保單質借八
百萬元？又其手續如何辦理？究係由甲○○本人親自辦理？抑或
授權被告代為辦理？被告所稱遭友人侵吞，是否屬實？若是，究
係何友人侵吞？有無向警方備案﹖原判決未予查明，遽論該八百
萬元之保單質借手續，應自八十六年六月十日首次還款前，即已
辦妥，自有應於審判期日調查之證據未予調查之違法。（五）乙
○○於第一審係供稱：「我開完戶時，就將印章及存摺交給被告
，我不確定在何時、何地交給被告，當我交付印章及存摺給被告
後，至我對被告提起自訴為止，我都沒有過問這戶頭，金錢交易
也無從得知，且我也從來沒有使用過這戶頭」；而乙○○開立之
華南銀行第000000000000號帳戶，於八十二年四月
八日開戶後，被告隨即於同年四月二十日存入十五萬元，然後於
同年四月二十二日、四月二十九日分別提領十萬元、五萬元，顯
見該帳戶開戶後，即由被告使用，至其後有無款項進出，乃被告
個人理財考量，與乙○○無關，不得因該帳戶於八十二年四月二
十九日迄八十三年七月二十九日間，並無提存款之紀錄，即推論
被告已將存摺、印章返還乙○○。況且該帳戶匯入十五萬元及領
取該帳戶內六百五十萬元存款之取款憑條二十一紙，均由被告經
手或填寫，若該帳戶係乙○○為委託被告理財而開立，何以未見
乙○○存入任何一筆私房錢？原判決就上開帳戶是否係被告使用
及被告曾否將該帳戶存摺、印章交還乙○○，未查證明白，有判
決不適用法則及應於審判期日調查之證據未予調查之違法。（六
）第0000000000號保單上「要保人」、「被保險人」
欄之甲○○簽名係被告代簽，其印文亦係由被告代刻蓋上，事後
被告並未將上開印章交還甲○○，故以該保單質借之前三筆質借
款，其借款借據、給付收據「受款人」欄之甲○○簽名及印文，
均非甲○○親為，業經被告於第一審供認在卷；而甲○○發現上
情後，乃以聲明書向國泰公司聲明此事，被告偽造文書之犯行明
確，原判決未詳敘理由，即認甲○○之聲明書不過是與本件自訴
意旨為同一立場之表達，顯屬理由不備。（七）被告於第一審係
供稱：「乙○○與被告先約定以每一萬元每月給付二百元利息，
以三月為期，第一個月則依被告實際提領金額按天數計算利息，
未提領部分則以六百五十萬元折半來計算利息，因此第一個月被
告給付乙○○五萬九千元利息，至於八十三年九月、十月份則每
月各給付十三萬元利息，故雙方約定於八十三年八月九日，由被
告先簽發面額三十一萬九千元之支票以支付至八十三年十月份之
利息」，且有被告提出其於八十三年八月九日簽發交付乙○○兌
領供作放款利息之三十一萬九千元支票影本為證；惟被告供述之
計息方式，與其所稱實際給付之利息數額，並不相符，原判決未
予詳查，即推論：「（實際利息三十四萬二千三百九十八元）與
被告支付三十一萬九千元之利息支票金額，雖略有差距，然乙○
○既係經由被告放款賺取利息（先由被告將六百五十萬元借貸下
來再對外放款），則雙方就放款利息為部分折讓，而另行約定較
少之金額，亦與常情不相違背，自難僅因該計算之金額略有差距
，即遽爾為不利於被告之認定」，自屬理由不備。又被告既稱以
該六百五十萬元及其孳息支付另七張高額保單之保費，其何能再
以同筆款項放款賺取利息？若已用於賺取利息，又何能以之支付
上述保費？又該七張保單之保費，已達七百六十一萬八千五百九
十七元，該六百五十萬元，顯不足以支應保費，足見被告所辯不
實，原判決未說明理由，即採納被告否認犯罪之辯解，而為被告
有利之認定，自屬理由不備。（八）原判決理由內雖又記載：「
被告另提出八十三年八月十二日到期，面額二萬元之支票、同年
十二月九日到期，面額四萬元之支票、八十四年二月九日到期，
面額各二萬元、四萬元之支票二紙、八十五年三月九日、七月九
日到期之面額六萬元及五十萬元之支票共六紙，被告先於原審（
指第一審）陳稱係繳付乙○○之利息，復又稱係爾後乙○○需要
用錢，被告乃再簽發支票六張與乙○○，此部分係從六百五十萬
元中支付，先後雖有不一，惟前開六百五十萬元既係乙○○借貸
予被告作為對外放款賺取利差之用，則前開款項究係利息或本金
，對乙○○係經由被告對外放款賺取利差之事實，不生影響，自
難執此率而為不利於被告之認定」；惟被告若係依乙○○指示，
以該六百五十萬元放款賺取利差，又如何從六百五十萬元本金中
支付上述六張支票予乙○○？而系爭七張保單，其第一、二張之
始期為八十三年九月二十三日，其保費據被告所供，亦係以六百
五十萬元之本金或孳息支付，則其後又何能以該六百五十萬元支
付到期日為八十三年八月十二日以外之其餘支票票款？被告所辯
破綻百出，原判決未予詳查，即為有利於被告之認定，顯有理由
不備之違法。（九）被告就其於八十七年十月間與甲○○之對話
，雖辯稱：以伊當時投保之保單價值一定要先還掉上開六百五十
萬元，甲○○才有可能會借到八百萬元，伊與甲○○上開錄音內
容之意思，係甲○○既已拿到八百萬元，六百五十萬元當然已經
還掉，這是因為在替乙○○圓謊等語。惟該六百五十萬元若確係
乙○○支用，八百萬元又係被告代墊，其究係基於何項理由寧願
背負被追訴之危險，而不向甲○○說出實情？且迄今仍未向乙○
○追討上述代墊款，其辯解顯然違背常理，原判決仍予採納，自
與經驗法則有違。又原判決理由雖記載：「被告雖書立證明書，
承諾於八十七年十一月四日之前清償，被告辯稱因事出突然，於
未與乙○○聯絡之前，先行承擔下來，參諸其亦替乙○○隱瞞甲
○○前情（指以六百五十萬元另行放款之事），則其先行承擔，
事後再與乙○○結算，亦非悖於情理」，惟其所認定「事出突然
」之依據何在？況且被告於八十七年十一月四日即書具承諾書，
而甲○○係於八十七年十月間以電話向被告追問與該六百五十萬
元相關之事，其間相隔一個月，何來所謂「事出突然」﹖原判決
上開說明，顯然不符經驗法則。又被告既供稱：上訴人等提出之
錄音帶及譯文，係其於八十七年十月間與甲○○之對話等語，而
被告在該次對話中已明白向甲○○表示，六百五十萬元借款已還
掉等語，原判決何以不採納上開錄音內容，即認定被告與甲○○
對話時，祇是表示未應甲○○之指示清償六百五十萬元借款等語
，顯屬理由不備。（十）原審未傳喚國泰公司承辦前述七張高額
保單之承辦人或生調調查員到庭作證，並就被告供稱：「（該六
百五十萬元）有部分放款，有部分放定存」乙事為調查，顯有應
於審判期日調查之證據未予調查之違法。（十一）許天象於第一
審雖供稱：「乙○○之Ａ欄告知書體檢表上可以看出其體檢是為
了投保使用，Ａ欄告知書後面都會附有投保使用的體檢表」，惟
依國泰公司陳報狀附證六之Ａ欄，並無圈選「新契約」、「契約
變更」之痕跡，乙○○如何能得知其在該告知書上簽名，即係為
投保高額新保單之用？又原判決理由雖說明：「前開以自訴人等
（指乙○○、甲○○）名義投保之高額保險，均有被告以外之國
泰公司生調調查員所製作，由自訴人簽名之高保額附加訪問報告
書為據（見國泰公司陳報狀所附證物，外放證物袋第二十一頁、
三十二頁、四十三頁、五十三頁、五十五頁）」；惟上訴人等於
第一審即具狀主張上開報告書內乙○○之簽名係偽造，被告於第
一審之答辯狀內亦稱：該報告書右上角之被保險人乙○○簽名，
係生調調查員於調查時自行填上，最下方才由被保險人簽名，國
泰公司提供之報告書影本不完整等語；原審未命國泰公司提出完
整之報告書，即採用上開報告書影本，認定乙○○對投保七張高
額保單之事知情，有證據上理由矛盾之違法。（十二）國泰公司
陳報狀僅稱：「要保人填立新借據及簽收據時，應知悉前已累積
之質借金額」，顯見國泰公司尚無法確知該公司承辦人曾否告知
甲○○前已有三次質借紀錄之事，甲○○於原審復供稱：「戊○
○叫我在旁邊等」，則甲○○與被告既對甲○○曾否親自辦理上
開質借手續之事，各執一詞，原審即應傳喚國泰公司承辦人員到
庭作證，原判決就此未予調查，自屬證據調查未盡等語。
惟查：原判決依憑調查證據之結果，認為依上訴人等提出之證據
，均不足以證明被告有被訴之偽造私文書、業務侵占或詐欺取財
等犯行。此外，又查無其他積極證據足認被告有上訴人等所指訴
之犯行，乃以不能證明被告犯罪，而將第一審不當之科刑判決撤
銷，改判諭知被告無罪。已於理由內詳敘其調查證據之結果及取
捨證據認定之理由。並就上訴人等之指訴，認非可採，詳予指駁
。復列舉理由說明：「被告所稱：乙○○本欲經由其對外放款賺
取利差，其後復陸續投保高額保單，原欲以放款利息支應，嗣後
因孳息不足以支應保費，故以該六百五十萬元之本金支應等語，
應可採信」（見原判決正本第二二頁第四行至第二九行）、「被
告稱：因上開保單（指0000000000號保單）無法借到
八百萬元，遂告知甲○○須以其他保單一併質借，始得貸到八百
萬元；乙○○為賺取利息，於八十三年並未清償借款，以致於八
十六年間甲○○需錢週轉欲向國泰公司質借時，要求伊幫忙解決
，伊因而依乙○○指示先將其所投保之保單向國泰公司辦理質借
，不足部分則自己想辦法湊足八百萬元予甲○○，然因金額龐大
無法一次湊足，而以分次方式匯入甲○○帳戶等語；復稱：甲○
○於八十六年五、六月間說要借八百萬元，伊從八十六年六月四
日找乙○○商量，乙○○沒有還六百五十萬元，叫伊想辦法，儘
量去借錢，想辦法不要讓甲○○知道，叫伊把所有保單，團保的
保單在伊身上，個人保單在乙○○身上，叫伊把所有的保單能辦
的都辦，不夠的伊代墊，伊就拿保單辦貸款，不夠的自己代墊，
從八十六年六月份陸續匯錢給甲○○，伊有用到的只有團險和甲
○○的三張保單去質借，九月六日匯款那筆就是用甲○○的保單
0000000000號這張借十四萬七千元；0000000
000號借十萬三千一百四十二元；0000000000號這
張借十三萬五千一百二十八元，伊共匯款六百八十萬元，加上伊
代繳之保費、房屋貸款已超出八百萬元，故自訴人於八十七年四
月二十日開一張三十三萬五千六百五十四元支票退還部分款項等
語；核與自訴人提出之被告匯款明細、甲○○之存摺明細、支票
簽發明細等互核相符，並有保單借款匯撥明細表、保單質借給付
收據在卷可憑」（見原判決正本第二四頁第十八行至第二五頁第
十三行）、「自訴代理人復於本院前審中另稱：被告說0000
000000號保單只能借到六百五十萬元，還要用00000
00000號保單借一一０萬元，0000000000號保單
借四十九萬元，三個保單加起來八０九萬元，被告匯給我們八百
萬元，實際質借金額為八０九萬元，故八十七年六月二日以00
00000000號保單借四十九萬元時，被告尚再交付甲○○
九萬元現金」（見原判決正本第二五頁第三十行至第二十六頁第
六行）、「被告雖曾持用乙○○華南銀行第000000000
000號帳戶，仍難認定乙○○名義之上開銀行帳戶，係被告向
乙○○借用而全權使用」（見原判決正本第十一頁第十一行至第
十三行）、「本案事後，甲○○與被告對話經錄音，被告承認向
甲○○說六百五十萬元有還掉。錄音帶內容摘要如下：『甲○○
：你拜託我給你機會？六百五十萬元之問題，要我幫忙？』『被
告：對啊！八十三年七月二十九日還掉，對啊！』『甲○○：六
百五十萬元保單還在（即六百五十萬元沒有清償的意思）』『被
告：八十三年七月二十九日有還掉』『甲○○：到後面給我八百
萬元』『被告：對啊！』『甲○○：你說保單放在公司很安全？
』『被告：對啊！』『甲○○：你說保單要拿回來還我？』『被
告：是』『甲○○：六百五十萬元有還公司』『被告：我真的有
還公司』『甲○○：保單在你那裡？』『被告：我有承認』『被
告：我答應給你處理乾淨』。而被告供認上開錄音帶係其與甲○
○於八十七年十月間之對話，惟辯稱：以被告當時投保之保單價
值一定要先還掉上開六百五十萬元，甲○○才有可能會借到八百
萬元，其告訴甲○○上開錄音內容之意思為甲○○既已拿到八百
萬元，六百五十萬元當然已經還掉，這是因為在替乙○○之行為
圓謊等語。參以前述說明，被告所辯並非無據，自難據此即認被
告有何侵占上開六百五十萬元犯行。至自訴人等以被告於本院前
審稱：『（問：乙○○叫你騙甲○○已經還掉六百五十萬元？）
沒有，甲○○還款不會找我』，指駁被告所辯不實。然被告始終
供稱本件所為係聽從乙○○之指示，並無先後不一致之情形，則
其係替乙○○向甲○○圓謊為其一貫之辯解，至所謂甲○○還錢
不會找其辦理云云，應係意謂未應自訴人甲○○指示清償。另被
告雖書立前揭證明書，承諾於八十七年十一月四日之前清償，被
告辯稱因事出突然，於未與自訴人乙○○聯絡之前先行承擔下來
，參諸其亦替乙○○隱瞞甲○○前情，則其先行承擔，事後再與
乙○○結算，亦非悖於情理」。從形式上觀察，原判決並無採證
違背經驗法則、論理法則、理由不備、理由矛盾、不適用法則、
應於審判期日調查之證據未予調查等違背法令之情形。上訴意旨
（二）、（三）、（五）、（七）、（八）、（九）均置原判決
理由內詳予說明之事項於不顧，徒憑己意，就證據證明力及事實
審法院採證認事自由判斷職權之合法行使，再為單純事實上爭執
，俱非合法之第三審上訴理由。再綜合原判決理由記載：「以被
告所辯乙○○、甲○○均知投保情事，且保險費係依乙○○指示
，由被告以前述六百五十萬元及所生孳息繳交，而甲○○雖知情
投保，然未過問如何繳納保險費，較合於情理」、「乙○○既有
挪用前開甲○○欲清償0000000000號保單質借款六百
五十萬元，嗣並將之改買高額保單，且甲○○事後雖已知情投保
，惟在此之前，乙○○害怕挪用之事為甲○○知悉，而央求被告
代為隱瞞，亦屬常情，足見被告前開所陳，堪可信實」；則原判
決顯係認定前開七張高額保單，乃乙○○隱瞞甲○○私自投保，
故在甲○○獲知投保之事前，乙○○央求被告代為隱瞞，而甲○
○事後知悉有投保之事時，亦未過問如何繳納保費；上開理由論
敘，並無矛盾。上訴意旨（一）執此指摘原判決理由矛盾，顯非
依據卷內資料而為主張。又原判決依憑調查證據之結果及卷附上
訴人等提出之被告匯款明細表、甲○○存摺明細等證據資料，認
定：「被告於八十六年六月至八十七年三月間共已匯款六百八十
萬元，加上其代繳及墊付之八十七年二至四月保費及房貸利息款
項，已超過八百萬元之金額，足見被告給付之八百萬元款項於八
十七年三月間已全數給付」，與上引卷內證據資料之內容，並無
不符；而原判決記載：「甲○○自承親自辦理且填寫八十七年六
月二日保單借款借據」，意在說明：「其（指上開保單借款借據
）上明確記載原借金額已達八十萬九千元及其原借款利息，且甲
○○雖借款二十九萬一千元，惟其借據上之借款金額，已如證人
許天象所述係加計已借金額及利息而記載為一百一十萬元，甲○
○辦理前開借款時，就前開三次質押借款之事實，亦應知之甚詳
，甲○○卻辯稱不知前情，實與常情有違」，並非推翻該判決所
認定上開八百萬元已於八十七年三月間全數給付之事實；又原判
決另記載：「自訴人既稱八十六年間需款八百萬元，乃請被告質
押借款，惟該借款已經被告友人捲款，被告始負責償還，顯見該
八百萬元質借手續，應自被告八十六年六月十日首次還款前已辦
理妥當，始可能經國泰公司撥款後，而為被告友人侵吞捲款」，
乃在說明上訴人等前開指述，非可採信，並非認定被告曾以甲○
○保單質借之款項已遭其友人侵吞，故由被告負責償還等語，告
知上訴人等。上訴意旨（四）執原判決上引理由說明，指摘原判
決理由矛盾、證據調查未盡，顯屬誤會。至於第0000000
000號保單上「要保人」、「被保險人」欄之甲○○簽名係被
告代簽，其印文亦係由被告代刻蓋上，以該保單質借之前三筆質
借款，其借款借據、給付收據「受款人」欄之甲○○簽名及印文
，亦均非甲○○親為，縱令經被告於第一審供認在卷；惟原判決
以：「甲○○前開保單（指第0000000000號保單）上
，共有四次質借記錄，甲○○僅承認其中八十七年六月二日借貸
二十九萬一千元部分係其親自辦理，其餘三次均予否認，有其八
十八年一月二十一日聲明書乙份可憑；而被告又供承：甲○○質
借三筆款的質借申請單都是伊幫何某寫的，質借一百一十萬元之
申請單是甲○○所填寫等語。惟依國泰公司八十九年六月七日陳
報狀所載，保險契約若有增貸情形，要保人需重立欲增貸金額加
上先前已貸金額之新借據，而貸款給付收據上之『清償貸款』即
係先前已貸金額，故要保人填立新借據及簽收據時，應知悉前已
累積之質借金額等語，又告訴代理人許天象於本院前審所述：『
領錢時給付收據，借款借據和印章聲明書是正面、背面同時的，
我們只會保留最新的借據，看不到前面三次的借據，比如說第一
次借一萬元，第二次又借一萬元，我們第二次會寫借二萬，給付
收據會寫二萬元扣掉前面一萬元，實收一萬元』。觀諸該張保單
，八十六年一月二十七日首次質借五十六萬元，以現金方式支付
，次於八十六年六月二十一日再增貸時，其壽險貸款金額記載為
七十萬一千元，清償前次借款五十六萬元及利息後，實付十三萬
五千一百二十八元，復於八十六年九月五日再貸時，其壽險貸款
金額記載為八十萬九千元，清償前次借款七十萬一千元及利息後
，實付十萬零三千一百四十二元，而前開二、三次質借所得款項
，悉匯入甲○○之帳戶，此有前開質借之給付收據、保單借款匯
撥明細表、存摺明細可憑，甲○○既已知被告要辦理質借手續，
嗣後亦取得質借所得金錢，自難就質借之事實諉為不知。況甲○
○自承親自辦理且填寫之八十七年六月二日保單借款借據，其上
明確記載原借金額已達八十萬九千元及其原借款利息，且甲○○
雖借款二十九萬一千元，惟借據上之借款金額，已如證人許天象
所述係加計已借金額及利息而記載為一百一十萬元，甲○○辦理
前開借款時，就前開三次質押借款之事，亦應知之甚詳」，復說
明：「甲○○稱不知以系爭保單辦理前三次質借之事，實與常情
有違」。乃事實審法院無違於證據法則之採證認事自由判斷職權
的合法行使，並未違法。上訴意旨（六）以此指摘原判決理由不
備，顯不足以辨識原判決已具備違背法令之形式要件。又被告與
乙○○間之債權債務關係究係如何？何以被告不向乙○○追討？
均不足以推翻原判決所為有利於被告之認定。上訴意旨（九）另
執此指摘原判決採證違背經驗法則、論理法則，顯與法律規定得
為第三審上訴理由之違法情形，不相適合。又原審審判長於審判
期日詢問自訴代理人許永昌律師、劉上銘律師、毛英富律師：「
尚有何證據請求調查？」，已均答稱：「沒有」（見原審卷第四
宗第九頁）。上訴意旨（十）、（十一）、（十二）至法律審之
本院，始又執原審未傳喚國泰公司承辦前述七張高額保單之承辦
人、生調調查員及負責保單質借之承辦人到庭作證，並就被告供
稱：「（該六百五十萬元）有部分放款，有部分放定存」乙事為
調查及調取國泰公司製作之高保額附加訪問報告書完整版本等語
，指摘原判決有應於審判期日調查之證據未予調查之違法，顯非
依據卷內資料而為主張之合法第三審上訴理由。再依原判決理由
說明，原判決係以許天象於第一審供稱：「乙○○之Ａ欄告知書
體檢表上可以看出其體檢是為了投保使用，Ａ欄告知書後面都會
附有投保使用的體檢表」，惟依國泰公司陳報狀附證六之Ａ欄，
並無圈選「新契約」，與卷附告知書暨體格檢查表，相互印證，
認定乙○○、甲○○均知悉投保之事，所稱不知曾投保上開七張
高額保單云云，尚難採信。並非執卷附告知書Ａ欄已註記「體檢
別」為新契約為據；則上訴意旨（十一）另以該告知書Ａ欄，並
無圈選「新契約」、「契約變更」之痕跡云云，指摘原判決違法
，亦非適法。至於高保額附加訪問報告書上乙○○、甲○○之簽
名，是否偽造，上訴人等與被告各執一詞，原判決理由說明：「
前開報告書既由國泰公司生調調查員調查後所製作，並非由被告
所為，且為保險公司控管道德風險所設計之機制，當無自行偽造
要保人簽名之必要，自訴人等空言指摘該簽名亦屬偽造云云，亦
難採信」，乃事實審法院採證認事自由判斷職權之合法行使，並
未違法。上訴意旨（十一）又另執該報告書指摘原判決證據上理
由矛盾，顯不足以辨識原判決已具備違背法令之形式要件。綜上
所論，本件上訴人等之上訴，均屬違背法律上程式，俱應駁回。
又原判決關於被告業務侵占、詐欺取財經該判決撤銷第一審科刑
判決，改判諭知無罪等部分；經查刑事訴訟法第三百七十六條各
款所列各罪之案件，經第二審判決者，不得上訴於第三審法院；
原判決關於被告業務侵占、詐欺取財等罪部分，分別核屬刑事訴
訟法第三百七十六條第三款、第四款之案件，既經第二審判決，
自均不得上訴於第三審法院，上訴人等就該等部分，竟復提起上
訴，顯為法所不許；俱應併予駁回。又本院係從程序上駁回上訴
人等之上訴，台灣台北地方法院檢察署以九十六年八月一日北檢
盛露九六偵字第一二四０六號函移送併案審理之該署九十六年度
偵字第一二四０六號被告詐欺案件，無從審酌，應予退回，由該
署另為適法之處理，附為指明。
據上論結，應依刑事訴訟法第三百九十五條前段，判決如主文。
中　　華　　民　　國　九十六　年　　八　　月　 三十 　日
                      最高法院刑事第十一庭
                          審判長法官  林　永　茂
                                法官  洪　文　章
                                法官  蘇　振　堂
                                法官  蕭　仰　歸
                                法官  何　菁　莪
      本件正本證明與原本無異
                                      書  記  官
中　　華　　民　　國　九十六　年　　九　　月　　五　　日
                                                      ｚ
